【裁判字號】    89,易,1372
【裁判日期】    900330
【裁判案由】    侵占
【裁判全文】
台灣新竹地方法院刑事判決                八十九年度易字第一三七二號
    公  訴  人  臺灣新竹地方法院檢察署檢察官
    被      告  甲○○
右列被告因業務侵占案件，經檢察官提起公訴（八十九年度偵字第五九五八號），本
院判決如左：
    主  文
甲○○連續意圖為自己不法之所有，而侵占對於業務上所持有之物，處有期徒刑壹年
，緩刑肆年。
    事  實
一、甲○○係乙○○○○廈管理維護股份有限公司（以下簡稱開瑞公司）員工，於民
    國八十八年九月份由開瑞公司分派前往駐守新竹市○○路之「根地臻品」社區，
    擔任管理主任之職責（亦稱總幹事），負責該社區公共事務之綜合管理，並代該
    社區之公寓大廈管理委員會收取住戶之管理費，及代開瑞公司向該社區之管理委
    員會領取管理服務費，為從事業務之人。詎甲○○竟意圖為自己不法所有之概括
    犯意，利用職務上代收住戶管理費及代開瑞公司領取管理服務費之機會，將「根
    地臻品」社區住戶所繳納之八十九年六月份至八月份之管理費共新台幣（下同）
    四十六萬六千六百八十元，及代開瑞公司領取之同年七月及八月份之管理服務費
    二十五萬元，共計七十一萬六千六百八十元陸續侵佔入己。嗣因開瑞公司要求查
    帳，發現短少之款項，因而查獲上情。
二、案經乙○○○○廈管理維護股份有限公司訴由台灣新竹地方法院檢察署檢察官偵
    查起訴。
    理  由
一、右揭犯罪事實，訊據被告甲○○固坦承帳目上確實短少七十一萬六千六百八十元
    ，惟矢口否認有侵佔之不法所有意圖，辯稱，因曾遭竊損失二十餘萬，又部分短
    少款項係其委託收費員收費，而遭收費員侵吞云云。經訊問被告其代收款項遭竊
    有無證據得以證明，被告供稱其鄰近警衛室之辦公室在其離開約五、六分鐘即遭
    人撬開抽屜，竊取二十餘萬元，但並未報案，因其同事亦有相同情形，但失竊款
    項必須自行負責，故未報案云云。然查，被告之辦公室既鄰近警衛室，於五、六
    分鐘內遭人入侵撬開抽屜竊取鉅款，竟未為警衛室警衛察覺，實難想像。又款項
    遭竊，縱需自負損害賠償責任，竟未報警，偵查竊盜犯人，或證明款項並非由己
    侵吞，亦大有違常情。是被告辯稱，款項遭竊云云，顯非事實，不可採信。另被
    告於六、七及八月均製作當月社區管理費收款明細表，以證明已確實收取款項，
    有該明細表附於偵查卷第九頁至二十六頁可參。如收費員收取費用後，未向被告
    繳納款項，被告只需對照該收費員所繳納之款項及收據金額，即可知悉，並可追
    討，實無不知之理。且於六月份製作收款明細表後，亦即可查知短少之情形，並
    辭退該收費員，但被告帳目上短少之金額達三月之多，被告任該收費員，繼續短
    少管理費達三月之久，實有違常情。且詢問被告究竟為何位收費員短繳款項？短
    繳之款項為何？被告則均答稱無證據證明云云。顯見，被告辯稱，管理費為收費
    員侵吞云云，亦為卸責之詞，不可採信。而被告侵佔「根地臻品」社區住戶管理
    費及開瑞公司之管理服務費達七十一萬六千六百八十元之事實，業據告訴代理人
    丙○○於本院審理時指訴綦，並有「管理主任之職責」、「開瑞建築物（管理維
    護（股）公司管理規章及獎懲辦法」、社區管理費收款明細表（參偵查卷第九頁
    至第二十六頁）、社區管理費收據（參偵查卷第二十七頁至一五二頁）及根地臻
    品社區管理委員會出具之統一發票（參偵查卷第一五三頁）等資料附於偵查卷內
    可參。本件事證明確，被告犯行堪以認定。
二、按被告甲○○係開瑞公司員工，經派駐於根地臻品社區，擔任管理主任職務（總
    幹事），負責代收住戶管理費及代領開瑞公司管理服務費之業務，為從事業務之
    人，其將職務上所掌管之住戶管理費及開瑞公司之管理服務費侵吞入己，核其所
    為係犯刑法第三百三十六條第二項業務侵占罪。被告所為數侵占行為，時間緊接
    ，犯罪構成要件相同，顯係出於概括之犯意為之，應依連續犯之規定論以一罪，
    並依法加重其刑。爰審酌被告年輕力壯，不知上進，竟因一時貪念，侵占財物達
    七十一萬六千六百八十元，並且將侵占之款項花用殆盡，事後並飾詞卸責，且無
    力清償所侵占之鉅款，造成開瑞公司重大之損害（住戶管理費部分已由開瑞公司
    先行賠償社區管理委員會），但事後已與開瑞公司達成和解，分期賠償開瑞公司
    之損害（參卷附和解書）等一切情狀，量處如主文所示之刑。末查被告前未曾受
    有期徒刑以上刑之宣告，此有臺灣新竹地方法院檢察署刑案資料查註紀錄表及台
    灣高等法院被告全國前案紀錄表各乙紙附卷可憑，其已與開瑞公司達成和解已如
    上述，經此教訓，自應知所警惕，而無虞再犯，本院綜核各情認上開有期徒刑之
    宣告，已足策其自新，所宣告之刑，以暫不執行為適當，併依法諭知緩刑四年，
    用啟向上。
據上論斷，應依刑事訴訟法第二百九十九條第一項前段，刑法第五十六條、第三百三
十六條第二項、第七十四條第一款，罰金罰鍰提高標準條例第一條前段，判決如主文
  中      華      民      國    九十      年      三      月    三十    日
                              台灣新竹地方法院刑事第二庭
                                    法  官    黃  小  珮
右正本證明與原本無異。
如不服本判決，應於判決送達後十日內向本院提出上訴狀( 應附繕本 )，上訴於
臺灣高等法院。
                                    書記官    汪  淑  菁
  中      華      民      國    九十      年      三      月    三十    日
附錄論罪科刑法條：
刑法第三百三十六條第二項：
對業務上所持有有之物，犯前條第一項之罪者，處六月以上五年以下有期徒刑，得併
科三千元以下罰金。


司法院資訊處製作；財團法人民間司法改革基金會備份。
